【裁判字號】    94,訴,618
【裁判日期】    950301
【裁判案由】    確認公法上法律關係不成立
【裁判全文】
臺中高等行政法院裁定
                                     94年度訴字第00618號
原      告  甲○○
            乙○○
            丙○○
            丁○○
            戊○○
            己○○
被      告  臺中縣東勢地政事務所
代  表  人  庚○○
訴訟代理人  辛○○
上列當事人因確認公法上法律關係不成立事件，原告提起行政訴
訟。本院裁定如下：
    主  文
原告之訴駁回。
訴訟費用由原告負擔。
    理  由
一、按「確認行政處分無效及確認公法上法律關係成立或不成立
    之訴訟，非原告有即受確認判決之法律上利益者，不得提起
    之。」、「原告之訴，起訴不合程式或不備其他要件者，行
    政法院應以裁定駁回之。」為行政訴訟法第6條第1項及第
    107條第1項第10款所明定。
二、本件被告於民國（下同）94年11月28日依台中縣政府94年11
    月7日府工水字第0940296614號函囑託，將台中縣東勢鎮○
    ○○段1314地號等20筆土地（下稱系爭土地），按實測面積
    25.383247公頃辦理第1次所有權登記公告為縣有（公告期間
    自94年11月28日至12月3日）。原告不服，主張依河川管理
    規則第53條、國有財產法施行細則第15條第3項、水道河川
    浮覆地及道路溝渠廢置地所有權歸屬處理原則第6點及內政
    部編土地登記審查手冊第2章第2節之規定，地方政府取得者
    限舊水道新生地。又依內政部92年2月6日內授中辦地字第
    0920001507號函釋，舊水道係指河川經治理完成後並經公告
    劃出河川區○○○○○道，另關於舊水道地之位置，依台中
    縣政府92年1月14日府工水字第09200511900號函釋，係指經
    地方水利主管機關表示在兩堤防預定線間，與被告檢附大甲
    溪舊水道位置相同。惟被告在未經土地法第56條及土地登記
    規則第213條規定先為審查無誤前，逕將公法上不屬舊水道
    且不屬新生地之土地測量公告登記為縣有，遂起訴請求確認
    「被告將不屬舊水道之系爭土地，測為台中縣政府辦理大甲
    溪粵新堤防工程產生之河川浮覆地，於公法上之法律關係不
    成立」、「將不屬公法規定地方政府可取得之系爭土地公告
    為縣有，於公法上法律關係不成立」。
三、按行政訴訟法第6條第1項所謂具有「即受確認判決之法律上
    利益」（學說又稱確認利益），須因行政處分或法律關係是
    否生效或存否不明確，致原告在公法上之地位有受侵害之危
    險，而此項危險得以對於被告之確認判決除去之者，始為存
    在。經查本件系爭土地依台中縣政府93年11月22日府工水字
    第0930294912號函，係該府興築大甲溪粵新堤防所產生之河
    川浮覆地，前經該府於85年1月23日以85府工水字第20344號
    函，檢附浮覆地所有權取得計畫書及附圖，報請台灣省政府
    轉報行政院核定，並經行政院85年6月1日台（85）內地字第
    8575151號函核准由該府取得產權登記為「縣有」在案。嗣
    台中縣政府將系爭土地實測結果報行政院核備，經該院以94
    年10月21日院授內中字第0940053302號函同意按實測面積25
    .383247 公頃登記由台中縣取得所有權，該府乃以94年11月
    7日府工水字第0940296614號函請被告辦理所有權登記。原
    告雖以被告未依土地相關法規為審查，逕將公法上不屬舊水
    道且不屬新生地之土地測量公告為縣有，主張確認其測量及
    公告之公法上法律關係不成立之訴訟，然查原告不曾向台中
    縣政府繳納土地使用費，復未向該府租用系爭土地，為原告
    所不爭。又系爭土地係屬河川地，不得私有，自無縱依時效
    規定取得其所有權，業據最高行政法院90年判字第388號判
    決駁回原告戊○○請求依時效取得系爭土地之行政訴訟，原
    告戊○○提起再審，復經最高行政法院93年度判字第1537
    號判決駁回在案。是原告對系爭土地並無任何權利存在，其
    與被告間亦未成立任何公法上之法律關係，自不能謂其有提
    起確認之訴之法律上利益，揆諸首開說明，應認其訴為不合
    法，應予駁回。
四、依行政訴訟法第107條第1項第10款、第104條、民事訴訟法
    第95條、第78條、第85條第1項前段，裁定主文。
中    華    民    國    95    年    3     月    1     日
                      第二庭審判長法官  王  茂  修
                                  法官  莊  金  昌
                                  法官  王  德  麟
以  上  正  本  證  明  與  原  本  無  異
如不服本裁定，應於裁定送達後10日內以書狀敘明理由，經本院
向最高行政法院提起抗告（須依對造人數附具繕本）並應預繳送
達用雙掛號郵票390元（34元及5元郵票各10份）。
中    華    民    國    95    年    3     月    2     日
                            書記官  詹  靜  宜


司法院資訊處製作；財團法人民間司法改革基金會備份。
